【裁判字號】    94,易,214
【裁判日期】    950118
【裁判案由】    違反動產擔保交易法
【裁判全文】
臺灣宜蘭地方法院刑事判決               94年度易字第214號
公  訴  人  臺灣宜蘭地方法院檢察署檢察官
被      告  丁○○
                      台北縣汐止市○○○路99巷2弄17號
上列被告因違反動產擔保交易法案件，經檢察官聲請簡易判決處
刑（93年度偵字第2061號、93年度偵緝字第77號），本院羅東簡
易庭認不宜以簡易判決處刑，移送本院適用通常訴訟程序審理，
判決如下：
    主  文
丁○○連續動產擔保交易之債務人，意圖不法之利益，將標的物
遷移，致生損害於債權人，處拘役肆拾日，如易科罰金，以參佰
元折算壹日。緩刑貳年。
    事  實
一、丁○○基於意圖為自己不法利益之概括犯意，連續為下列違
    反動產擔保交易法之犯行：
（一）於民國91年9月2日，在台中市西屯區○○○街42號之晉溢
      輪業有限公司（以下簡稱晉溢公司）內，以動產擔保交易
      分期付款附條件買賣之方式，向晉溢公司購買車牌號碼EY
      H—959號輕型機車1部，並約定自備款新臺幣（下同）200
      0元，分期付款總額25950元，應自91年10月10日起至91年
      12月10日止，每月1期，分3期，每期應納分期款為8650元
      ，價金未清償完畢前，上開機車之所有權仍屬晉溢公司所
      有，丁○○僅有占有使用權，須價金清償完畢，丁○○始
      能取得機車之所有權，且標的物機車之存放地點為台中市
      南屯區建功南六巷21號，不得任意將標的物機車遷移，如
      有違約，晉溢公司得取回占有該機車並將之出售，以其賣
      得之價金抵充未付價款。孰料丁○○成為動產擔保交易之
      債務人後，僅繳付包含自備款在內之5000元予晉溢公司，
      此後便拒不付款，且意圖為自己不法之利益，旋於91年底
      將前揭標的物機車遷移至宜蘭縣大同鄉境內，造成晉溢公
      司追索無著而受有損害。
（二）於92年8月4日以分期付款買賣之方式，向田月紅購買車牌
      號碼HW—0026號自小客車1部，約定分期付款總額255600
      元，應自92年9月4日起至95年2月4日止，每月1期，分30
      期，每期應納分期款為8520元，田月紅旋即於締約之同日
      將其對於丁○○之上開債權讓與裕融企業股份有限公司（
      以下簡稱裕融公司），丁○○為擔保前揭債權，遂於92年
      8月4日提供HW—0026號自小客車為抵押品，設定動產抵押
      權予裕融公司，另約定擔保債權利率為年利19.94﹪，標
      的物自小客車之存放地點為宜蘭縣大同鄉崙埤村朝陽11之
      1號，於擔保債權全部付清前，未經裕融公司同意，不得
      任意將標的物自小客車遷移，如有違約，裕融公司得取回
      占有該自小客車並將之拍賣，以其賣得之價金抵充未付價
      款。孰料丁○○成為動產擔保交易之債務人後，僅繳付2
      期分期款，自第3期（即92年11月4日）起，即未再依約繳
      款，且意圖為自己不法之利益，旋於92年11月間將前述之
      標的物自小客車遷移至台北地區，造成裕融公司追索無著
      而受有損害。
二、案經晉溢公司訴由臺灣臺中地方法院檢察署呈請臺灣高等法
    院檢察署檢察長令轉臺灣宜蘭地方法院檢察署檢察官偵查、
    裕融公司訴由臺灣宜蘭地方法院檢察署檢察官偵查聲請簡易
    判決處刑，本院羅東簡易庭認不宜以簡易判決處刑，移送本
    院適用通常訴訟程序審理。
    理  由
一、上揭犯罪事實，業據被告丁○○於本院審理時坦承不諱，核
    與證人即晉溢公司負責人丙○○、裕融公司告訴代理人乙○
    ○於警詢及檢察官偵訊時；證人即裕融公司告訴代理人甲○
    ○於本院審理時，所分別證述之情節均大致相符，並有附條
    件買賣契約書、丁○○機車行照影本、晉溢公司存證信函、
    車籍作業系統查詢認可資料、車號查詢輕型機車車籍、債權
    讓與暨動產抵押契約書、動產擔保交易動產抵押設定登記申
    請書、裕融公司存證信函、裕融公司還款記錄查詢單各1件
    在卷可稽。末查，被告成為動產擔保交易之債務人後，於分
    期款付清前，既擅將動產擔保之標的物（即EYH—959號輕型
    機車、HW—0026號自小客車）遷移，復拒不付款，其有不法
    利益之意圖至明，且使動產擔保交易之債權人即告訴人晉溢
    公司、裕融公司既無法獲得清償，又難以行使取回占有標的
    物並將之出賣（拍賣）抵償之權利，自足生損害於晉溢公司
    、裕融公司，亦屬無疑。依此，足徵被告上開自白確與事實
    相符，本件事證已臻明確，被告之犯行堪予認定，應依法論
    科。
二、核被告犯罪事實（一）、（二）之所為，均係犯動產擔保交
    易法第38條之意圖不法利益，將動產擔保交易標的物遷移罪
    。另被告所犯上開2罪，時間緊接，方法相同，觸犯構成要
    件相同之罪名，顯係基於概括犯意反覆為之，應依連續犯之
    規定論以一罪，並依法加重其刑。爰審酌被告之素行、智識
    程度；犯罪之動機、目的、手段、所得利益；成為動產擔保
    交易之債務人後，為自己不法利益，任意將標的物遷移，對
    於動產擔保交易秩序之破壞程度非輕，且損及動產擔保交易
    債權人之權利；犯後已坦承犯行，且已與被害人晉溢公司、
    裕融公司達成和解，賠償被害人之損失，已獲得被害人之諒
    解（參見卷附之裕融公司和解協議書、晉溢公司呈報狀）等
    一切情狀，量處如主文所示之刑，並諭知易科罰金之折算標
    準，以資懲儆。末查，被告前未曾受有期徒刑以上刑之宣告
    ，此有臺灣高等法院被告前案紀錄表1件在卷可稽，其因一
    時失慮致罹刑章，經此審理教訓後，當知警惕而無再犯之虞
    ，故本院認所宣告之刑以暫不執行為適當，爰併予宣告緩刑
    2年，以啟自新。
據上論斷，應依刑事訴訟法第第452條、第299條第1項，動產擔
保交易法第38條，刑法第11條前段、第56條、第41條第1項前段
、第74條第1款，罰金罰鍰提高標準條例第1條前段、第2條，判
決如主文。
本案經檢察官陳嘉瑜到庭執行職務。
中    華    民    國    95    年    1    月     18    日
                  臺灣宜蘭地方法院刑事第四庭
                      審判長法  官  林 惠 玲
                            法  官  郭 淑 珍
                            法  官  劉 家 祥
以上正本證明與原本無異。
如不服本判決，應於判決送達後10日內，向本院提出上訴狀（應
附繕本）。
                            書記官  邱 淑 秋
中    華    民    國    95    年    1     月    19    日
附錄本案論罪科刑法條全文：
動產擔保交易法第38條
(處分標的物之處罰)
動產擔保交易之債務人，意圖不法之利益，將標的物遷移、出賣
、出質、移轉、抵押或為其他處分，致生損害於債權人者，處
3 年以下有期徒刑、拘役或科或併科 6000 元以下之罰金。


司法院資訊處製作；財團法人民間司法改革基金會備份。
